【裁判字號】    99,上易,2021
【裁判日期】    991124
【裁判案由】    毀損
【裁判全文】
臺灣高等法院刑事判決                99年度上易字第2021號
上  訴  人
即  被  告  陳仁斌
            張羽成
上列上訴人因毀損案件，不服臺灣板橋地方法院98年度易字第28
72號，中華民國99年6 月17日第一審判決（起訴案號：臺灣板橋
地方法院檢察署97年度偵字第29889 號），提起上訴，本院判決
如下：
    主  文
原判決關於陳仁斌、張羽成部分均撤銷。
陳仁斌、張羽成共同犯毀損他人物品罪，各處有期徒刑參月，如
易科罰金均以新臺幣壹仟元折算壹日。
    事  實
一、陳仁斌、張羽成與楊寶龍（業經原審判處有期徒刑3 月，如
    易科罰金以新臺幣1,000元折算1日確定）、叢軒丞（原審通
    緝後尚未審結）4人自民國（下同）96年5 月3日起擔任施靄
    婷之保全人員，並約定先行試用，惟施靄婷遲至96年5 月底
    ，仍未與渠簽訂正式之保全契約，彼等心生不滿，竟憤而基
    於毀損之犯意聯絡，於96年6月1日凌晨1、2時許，4 人先在
    渠等與另名保全人員翁明光（業經檢察官不起訴處分確定）
    共同居住之臺南市安南區某址宿舍內，共同謀議砸毀施靄婷
    之自用小客車洩憤，謀議既定，即由陳仁斌駕車，搭載楊寶
    龍、張羽成、叢軒丞前往施靄婷位於臺南市○○路○段150號
    住處附近，確認施靄婷所有之車牌號碼5338-JD 號白色自用
    小客車停置於該處路邊後，即由陳仁斌留在車上接應，張羽
    成下車把風，楊寶龍、叢軒丞2 人持路旁之石塊、磚頭猛力
    敲擊上開自用小客車之左前車窗、擋風玻璃及左側車身，毀
    壞該自用小客車之左前車窗玻璃、擋風玻璃及左側車身之鈑
    金烤漆，足以生損害於施靄婷，事畢4 人復共乘前述由陳仁
    斌駕駛之車輛返回宿舍。嗣因施靄婷輾轉耳聞其上開自用小
    客車係遭前任保全人員楊寶龍等人所砸毀，乃以此質諸楊寶
    龍，始知悉上情。
二、案經施靄婷訴由臺灣板橋地方法院檢察署檢察官偵查起訴。
    理  由
一、證據能力部分：按被告以外之人於偵查中向檢察官所為之陳
    述，除顯有不可信之情況者外，得為證據；被告以外之人於
    審判外之陳述，雖不符刑事訴訟法第159條之1至第159條之4
    規定，而經當事人於審判程序同意作為證據，法院審酌該言
    詞陳述或書面陳述作成時之情況，認為適當者，亦得為證據
    ；又當事人、代理人或辯護人於法院調查證據時，知有刑事
    訴訟法第159條第1項不得為證據之情形，而未於言詞辯論終
    結前聲明異議者，視為有前項之同意，刑事訴訟法第159 條
    之1、159條之5第1、2 項分別定有明文。又刑事審判上之共
    同被告，係為訴訟經濟等原因，由檢察官或自訴人合併或追
    加起訴，或由法院合併審判所形成，其間各別被告及犯罪事
    實仍獨立存在。故共同被告對其他共同被告之案件而言，為
    被告以外之第三人，本質上屬於證人，此觀刑事訴訟法第2
    87條之2 規定「法院就被告本人之案件調查共同被告時，該
    共同被告準用有關人證之規定」自明，本案下列引用之證人
    楊寶龍雖與被告陳仁斌、張羽成具有共犯關係，然其偵查中
    之證詞，均經具結在卷，核其取得方式並無不法，亦無顯不
    可信之情形，認有證據能力。另測謊鑑定，係依一般人刻意
    隱瞞事實真相時，會產生微妙之心理變化，例如：憂慮、緊
    張、恐懼、不安等現象，而因身體內部之心理變化，身體外
    部之生理狀況亦隨之變化，例如：呼吸急促、血液循環加速
    、心跳加快、聲音降低、大量流汗等異常現象，惟表現在外
    之生理變化，往往不易由肉眼觀察，乃由測謊員對受測者提
    問與待證事實相關之問題，藉由科學儀器（測謊機）紀錄受
    測者對各個質問所產生細微之生理變化，加以分析受測者是
    否下意識刻意隱瞞事實真相，並判定其供述是否真實；測謊
    機本身並不能直接對受測者之供述產生正確與否之訊號，而
    係測謊員依其專業之學識及經驗，就測謊紀錄，予以客觀之
    分析解讀，至於測謊鑑定究竟有無證據能力，刑事訴訟法並
    無明文規定。惟實務上，送鑑單位依刑事訴訟法第208條第1
    項規定，囑託法務部調查局或內政部警政署刑事警察局為測
    謊檢查，受囑託機關就檢查結果，以該機關名義函覆原囑託
    之送鑑單位，該測謊檢查結果之書面報告，即係受囑託機關
    之鑑定報告，該機關之鑑定報告，形式上若符合測謊基本程
    式要件，包括：(一)經受測人同意配合，並已告知得拒絕受測
    ，以減輕受測者不必要之壓力；(二)測謊員須經良好之專業訓
    練與相當之經驗；(三)測謊儀器品質良好且運作正常；(四)受測
    人身心及意識狀態正常；(五)測謊環境良好，無不當之外力干
    擾等要件，即賦予證據能力。再刑事訴訟法第206條第1項規
    定：鑑定之經過及其結果，應命鑑定人以言詞或書面報告。
    法院或檢察官囑託相當之機關鑑定依同法第208 條規定亦有
    準用。本案被告陳仁斌及證人楊寶龍、翁明光於被訴毀損案
    件偵查中，經臺灣板橋地方法院檢察署檢官囑託內政部警政
    署刑事警察局進行測謊鑑定，有該局97年10月24日刑鑑字第
    0970162914號鑑定書，其經受測人同意配合，並已告知得拒
    絕受測，測謊員受有良好之專業訓練與相當之經驗，且測謊
    儀器品質良好、運作正常，受測人身心及意識狀態正常，測
    謊環境亦無不當之外力干擾等要件，有測謊鑑定資料表、測
    謊鑑定說明書、測謊圖譜分析量化表、受測人測謊儀器測試
    具結書暨鑑定人歐陽泰儒、黃孟隆之資歷表可憑，因認該鑑
    定書符合測謊基本程式要件，自具有證據能力。其餘引用之
    供述證據部分，則未經檢察官及被告於本院言詞辯論終結前
    就其證據能力聲明異議，均認有證據能力，合先敘明。
二、訊據被告陳仁斌、張羽成均否認有何毀損犯行，辯稱渠等當
    日是由被告陳仁斌駕車外出吃消夜，途中楊寶龍表示要下車
    小解，張羽成、叢軒丞見其久未返回，乃下車尋找，始見楊
    寶龍手持石塊正要丟擲該車，彼等未及阻擋，僅能將楊寶龍
    帶回車上，本案係由楊寶龍1人所為，與被告2人無關云云。
三、經查，上開事實業據證人即共犯楊寶龍證述：「96年6月1日
    凌晨零點多下班，回到宿舍時大概1 點多，因為告訴人（施
    靄婷）一直不肯跟我們簽保全契約，我們覺得很不高興，翁
    明光就提到如果是他，他就會砸車，我們其他4 人（指其與
    本案被告2 人及叢軒丞）就說好，我們要去砸車，當天翁明
    光沒有跟我們去，因為他當時講其實只是開玩笑，所以他在
    宿舍睡覺，當天是由陳仁斌開車，張羽成、叢軒丞坐後，我
    坐在副駕，到了砸車的現場之後，陳仁斌待在車上，張羽成
    就下車，站在我們的車子旁把風，由我和叢軒丞拿石塊及磚
    塊砸車，我們朝車子的駕駛座、擋風玻璃、駕駛座與後座間
    的橫樑砸，就大概砸這些地方」、「翁明光只是開玩笑的…
    」、「因為我們要出車砸車時，翁明光還有阻止我們，跟我
    們說他是開玩笑，叫我們不要去」、「（問：究竟為何要砸
    車？）根據我們保全行業的作法，就算我們只當告訴人一天
    的保鑣，也是應該要簽約的，可是我們已經在台南為告訴人
    做了一個多禮拜，可是告訴人都一直拖延不簽約，我們覺得
    很沒有安全感，我們工作時間又很長，從早上8 點到晚上12
    點，所以我們覺得很生氣才砸車」、「我們回到宿舍後，有
    跟翁明光說我們去砸車，希望他不要講，我和叢軒丞應該都
    有講」等語綦詳（見97年度偵字第29889 號偵查卷第33、34
    頁）。核與證人翁明光指證「96年6月1日下班之後已經很晚
    ，我們5個人（指翁明光、楊寶龍、叢軒丞及本案被告2人）
    買了5 瓶啤酒回到在台南的宿舍喝酒聊天，因為告訴人之前
    就有車子被砸，於是我們就在看錄影帶討論砸車的情況，也
    在談保全合約的事，我後來就睡著，叢軒丞他們4 人後來又
    出去續攤，他們回來後陳仁斌叫我起來，說告訴人的車又被
    砸，於是我就起來與陳仁斌及其他人張羽成、楊寶龍及叢軒
    丞一起上車找告訴人，其他人在車上討論砸車的事…」、「
    當時車子已經被砸了，就是車子被砸之後，我們一起坐車去
    找告訴人時，當時有提到砸車的那一件事是陳仁斌開車…」
    等情相符（見同前偵查卷第7、8頁）。衡諸證人楊寶龍、翁
    明光2 人與被告陳仁斌、張羽成就本案並無利害衝突之處，
    尤以證人楊寶龍而言，就其毀損犯行部分，既已供承不諱，
    亦無卸責於本案被告2 人之必要；況其果有不實供述，藉以
    換取告訴人諒解之意，又豈有獨為業經告訴人提出毀損等告
    訴之翁明光一人澄清之可能？且楊寶龍與被告2 人並無怨隙
    ，更無僅為減輕毀損刑責，甘冒偽證重罪，故意誣陷本案被
    告2 人之理。佐以證人楊寶龍、翁明光及被告陳仁斌經臺灣
    板橋地方法院檢察署囑託內政部警政署刑事警察局以熟悉測
    試法及區域比對法進行測謊鑑定結果，亦認證人楊寶龍就其
    測前會談陳述參與（事前討論、執行）砸告訴人之5338-JD
    車輛，且於案發時在場等情，並無不實反應；證人翁明光就
    其測前會談陳述案發當天，在宿舍時有隨口說到「如果我要
    砸車的話，就不是這樣子而已」，當叢軒丞、楊寶龍及本案
    被告2 人要出去時，其有要他們早點回來，不要做傻事，其
    本人並未參與砸車等情，亦無不實反應；反觀被告陳仁斌就
    其於測前會談否認參與砸毀施靄婷所有之5338-JD 號自用小
    客車，經測試結果，係呈不實反應，另被告張羽成及叢軒丞
    則未依原定時間前往受測，亦有內政部警政署刑事警察局97
    年10月24日刑鑑字第0970162914號鑑定書及相關資料附卷可
    稽（見同前偵查卷第65至76頁），核與證人楊寶龍、翁明光
    之前開指證情形相符，益證彼等證詞為可採。次查，本案被
    告於案發當時，尚屬「試用」期間，並未簽訂正式合約，業
    據告訴人陳明「96年5月3日被告等人到職，是試用期，我們
    是口頭約定，從96年6月4日始和翁明光、張羽成、叢軒丞、
    楊寶龍簽正式的保全約…」等語在卷（見96年度他字第7305
    號偵查卷第21頁），核與證人楊寶龍供稱渠等砸車目的只在
    出一口氣，而不是要續訂保全契約等語相符（見96年度他字
    第73 05號偵查卷第36、37頁），因認被告2人當時確無所謂
    之「續約」問題亦明。至於公訴意旨雖認被告等尚有砸毀該
    車之後擋風玻璃（起訴書記載為「前後擋風玻璃」）及右側
    車窗玻璃（起訴書記載為「左右兩側車窗玻璃」），然無證
    據足認被告等涉有此部分之毀損行為，併予敘明。
四、被告2 人雖辯稱當天有人提議出去吃宵夜，始由被告陳仁斌
    開車載被告張羽成及楊寶龍、叢軒丞等人一起出去，到了案
    發地點附近，楊寶龍說要去上廁所，陳仁斌就將車靠邊停，
    讓楊寶龍下車，因為楊寶龍下去很久都沒有回來，張羽成、
    叢軒丞2 人就下車去找楊寶龍，找到楊寶龍時，楊寶龍還沒
    開始砸車，張羽成、叢軒丞過去要拉住楊寶龍，就來不及了
    ，之後張羽成、叢軒丞2 人將楊寶龍拖回車上，陳仁斌才知
    道楊寶龍去砸了告訴人的車云云。然渠等所辯不惟與證人楊
    寶龍、翁明光之前開指證相違，且被告陳仁斌先於偵查中數
    度辯稱彼2 人於案發當時，其在宿舍內並未外出（見96年度
    他字第7305號偵查卷第17至18頁，97年度偵字第29889 號偵
    查卷第9 頁）；被告張羽成亦辯稱不知告訴人之車輛何以被
    砸毀云云（見96年度他字第7305號偵查卷第19至20頁）；迄
    原審法院審理時，始改承當天凌晨有與楊寶龍、叢軒丞一同
    開車外出前往案發地點附近，且知悉告訴人車輛係遭楊寶龍
    砸毀云云，渠等供述前後矛盾，亦見畏罪卸責之情。被告陳
    仁斌就此雖另辯稱係因誤解時間致有誤答云云，然證人楊寶
    龍果經被告張羽成、叢軒丞制止後帶回車上，彼等亦因而返
    回宿舍，未再外出吃宵夜，則被告陳仁斌理應就此意外情節
    印象深刻，又豈有誤解、誤答可能。況依被告陳仁斌、張羽
    成2人所辯，被告張羽成及叢軒丞2人係因楊寶龍下車許久，
    未見返回，始行下車尋找，則以楊寶龍下車離開已有相當時
    間，其前往何處小解亦屬不明之情況下，被告張羽成與叢軒
    丞又如何能適巧在告訴人自用小客車停放地點前發現楊寶龍
    ？再依被告張羽成所辯，楊寶龍當時尚未開始砸車，則以當
    時雙方人數之優劣態勢判斷，被告張羽成及叢軒丞2 人欲合
    力阻止楊寶龍1人砸車，尚非難事，又豈有任其獨自1人砸毀
    多處玻璃及車側部位之可能？因認被告陳仁斌、張羽成2 人
    上開所辯，顯與事證有違，核屬卸責之詞，不足採信。至於
    被告陳仁斌於96年10月18日所書立之「切結自白書」（見96
    年度他字第7305號偵查卷第6 頁），乃源於證人楊寶龍為獲
    取緩起訴之機會，而於同年月15日先為簽署由告訴代理人楊
    銘龍律師依其所述概要繕打之切結自白書後，再告知被告陳
    仁斌簽署，此據楊寶龍供明在卷（見96年度他字第7305號偵
    查卷第36、37頁），並與告訴人及告訴人楊銘龍律師所述該
    切結自白書之來源相符（見96年度他字第7305號偵查卷第43
    、44頁），比對2 份切結自白書內容，除立書人姓名外，亦
    屬相同，有該切結自白書附卷可稽（見96年度他字第7305號
    偵查卷第4、6頁），佐以證人楊寶龍證稱渠等非為達到續訂
    保全契約之目的，始行簽署，翁明光亦未提議藉此使告訴人
    心生畏懼等語，核與證人翁明光之證詞及被告等所辯簽約情
    形（遲未簽訂書面契約，而非未予續約）相符，因認被告陳
    仁斌雖有簽署切結自白書，承認毀損，惟該切結自白書之內
    容部分仍與事實有間，尚難據以認定被告等之全部具體犯行
    ，併此敘明。綜上所述，本案事證明確，被告陳仁斌、張羽
    成之犯行，均堪認定，應予論罪科刑。
五、核被告陳仁斌、張羽成所為，係犯刑法第354 條之毀損罪，
    渠與楊寶龍、叢軒丞間互有犯意聯絡與行為分擔，為共同正
    犯。
六、原審以被告等犯行明確，予以論罪科刑，固非無見。然查告
    訴人之車輛受損部位並未及於車後玻璃，且被告等係因不滿
    告訴人拖延未予簽約，而非正式簽約後之續約問題，業據證
    人楊寶龍及告訴人陳明在卷，已詳前述。原判決誤認毀損客
    體包括車後玻璃，並以被告等係為續約目的而為毀損行為，
    尚有未合，被告等仍執陳詞否認犯行，指摘原判決不當，雖
    無理由，然原判決關於被告2 人論罪科刑部分既有前開可議
    之處，自應由本院予以撤銷改判。爰審酌被告2 人素行非惡
    ，有本院被告前案紀錄表之記載可憑，惟渠身負保全職責，
    竟因未能即時簽訂正式契約，獲取保障，憤而毀損告訴人車
    輛，復未賠償告訴人損失，惡性非輕，然究非負責直接下手
    之人，且所造成之損害金額有限等一切情狀，量處如主文第
    2 項所示之刑，並諭知易科罰金之折算標準。
據上論斷，應依刑事訴訟法第369條第1項前段、第364條、第299
條第1項前段，刑法第28條、第354條、第41條第1 項前段，刑法
施行法第1條之1第1項、第2項前段，判決如主文。
本案經檢察官王金聰到庭執行職務。
中    華    民    國    99    年    11    月    24    日
                  刑事第二十三庭審判長法  官  童有德
                                      法  官  徐蘭萍
                                      法  官  劉方慈
以上正本證明與原本無異。
不得上訴。
                                      書記官  李家敏
中    華    民    國    99    年    11    月    24    日

司法院資訊處製作；財團法人民間司法改革基金會備份。
